臺灣臺中地方法院交通事件裁定　　　　 96年度交聲字第732號
原處分機關　交通部公路總局臺中區監理所豐原監理站
受處分　人
即異議　人　甲○○
上列受處分人因違反道路交通管理處罰條例案件，對於交通部公
路總局臺中區監理所豐原監理站民國九十六年六月二十五日所為
之處分（豐監稽違字第裁00- 000000000號裁決書）
，聲明異議，本院裁定如下：
    主    文
異議駁回
    理    由
一、原處分機關交通部公路總局臺中區監理所豐原監理站係以：
    受處分人甲○○所有之車牌號碼五Ｑ─○九九○號自用一般
    小客車原應於九十五年十月二十二日參加定期檢驗，惟該車
    未依限參加定期檢驗，經依道路交通管理處罰條例第十七條
    第一項前段處以罰鍰，並經受處分人繳納後，該車仍未參加
    定期檢驗，並已逾上開定期檢驗期限六個月以上，爰依道路
    交通管理處罰條例第十七條第一項規定，將該車牌照自九十
    六年六月二十五日起註銷。
二、受處分人甲○○聲明異議意旨略以：伊所有之車牌號碼五Ｑ
    ─○九九○號自用一般小客車原應於九十五年十月二十二日
    參加定期檢驗，惟因伊所有之房屋遭法院查封拍賣，且伊之
    母親又因車禍身亡，須處理喪葬事宜，故未能及時讓該車參
    加定期檢驗，伊於收到「未依限參加定期檢驗」之罰鍰通知
    後，已繳納罰鍰完畢，惟主管機關竟規定，未依限參加定期
    檢驗之車輛，須至車籍所在地即豐原監理站參加檢驗，致使
    伊未能順利使該車參加檢驗，嗣後竟在未收到任何催告之情
    況下，該車車牌即因「逾定期檢驗期限六個月」而遭註銷，
    伊已因未依限參加定期檢驗而受罰鍰之處分，且已繳納完畢
    ，如今於未受到通知或告知之情形下，又遭註銷牌照之處分
    ，處分機關不但未盡催告義務，亦違反一事不二罰原則，原
    處分機關所為註銷牌照之裁決顯然有誤，請求撤銷註銷五Ｑ
    ─○九九○號牌照之處分云云。
三、按汽車不依限期參加定期檢驗或臨時檢驗者，處汽車所有人
    新臺幣九百元以上一千八百元以下罰鍰；逾期一個月以上者
    並吊扣其牌照，至檢驗合格後發還，逾期六個月以上者，註
    銷其牌照，道路交通管理處罰條例第十七條第一項定有明文
    。
四、經查：本件受處分人即異議人甲○○所有之車牌號碼五Ｑ－
    ○九九○號自用一般小客車應於九十五年十月二十二日參加
    定期檢驗，其因未依限參加檢驗之違規事實致遭原處分機關
    依前開規定處罰鍰新臺幣一千二百元後，雖繳納罰鍰完畢，
    但仍未按規定參加定期檢驗，嗣因逾檢驗期限六個月以上之
    違規事實，原處分機關遂依前揭規定舉發而自九十六年六月
    二十五日起註銷該車之牌照等事實，除有原處分機關豐監稽
    違字第裁00-000000000號裁決書附卷可參外，
    復經受處分人於聲明異議狀內陳述明確，是受處分人有上開
    未依限參加定期檢驗，並已逾期六個月以上違規事實，堪可
    認定。受處分人雖辯稱：原處分機關應盡催告義務方得為註
    銷牌照之處分，且伊已受罰鍰之處分，復受註銷牌照處分，
    原處分機關顯有一事二罰之違法云云。然查道路交通管理處
    罰條例第十七條第一項之規定並未課以監理機關於汽車所有
    人未依限參加定期檢驗而處以罰鍰後，須先為催告始得吊扣
    或註銷牌照之義務，是若汽車所有人逾定期檢驗期限一個月
    以上或六個月以上，監理機關自得依法舉發該違規事實，無
    須先行催告始得為之甚明。又道路交通管理處罰條例第十七
    條有關汽車定期檢驗之規定係為確保汽車之堪用性、安全性
    ，避免汽車因使用年限過長而產生機械劣化、故障致影響行
    駛之性能，而可能危害其他用路人之交通安全而設，是以，
    汽車不依限參加定期檢驗，即可對汽車所有人處以新臺幣九
    百元以上一千八百元以下之罰鍰，此乃對於單純違反定期檢
    驗規定之行為罰，有促使汽車所有人儘速參加定期檢驗之目
    的，當不因此免其參加定期檢驗之義務。再者，逾定期檢驗
    期限一個月以上者，吊扣牌照；逾六個月以上者，註銷牌照
    等規定，其目的均為避免逾上開期限仍未參加定期檢驗之汽
    車繼續行駛於道路，致有危害交通安全之虞，故以此規定限
    制其繼續行駛道路之權利，從而，汽車未依限期參加定期檢
    驗處罰鍰之規定及逾檢驗期限一個月以上吊扣牌照、逾六個
    月以上註銷牌照等之規定，其處罰種類、規範所欲達成之行
    政目的皆非相同，依行政罰法第二十四條第二項之規定，原
    處分機關自得併為裁處，並無違反一事不二罰之原則甚明。
    綜上，受處分人前開所辯顯不足採，則本件受處分人既有上
    揭違規之事實，原處分機關依道路交通管理處罰條例第十七
    條第一項規定裁處受處分人所有之上開汽車牌照應自九十六
    年六月二十五日起註銷，並無不當，本件異議為無理由，應
    予駁回。
五、據上論斷，應依道路交通管理處罰條例第八十七條第二項，
    道路交通案件處理辦法第十九條，裁定如主文。
中　　華　　民　　國　　96　　年　　11　　月　　6 　　日
                  交通法庭    法　官  劉逸成
以上正本證明與原本無異。
如不服本裁定，應於收受送達後5 日內向本院提出抗告狀。
中　　華　　民　　國　　96　　年　　11　　月　　6 　　日
                              書記官  高勳楠
